【裁判字號】    99,附民上,47
【裁判日期】    990830
【裁判案由】    損害賠償
【裁判全文】
臺灣高等法院高雄分院刑事附帶民事訴訟判決
上  訴  人  甲○○
即  被  告
被  上訴人  乙○○
即  原  告
上列上訴人因損害賠償案件，不服臺灣高雄地方法院99年度附民
字第210 號中華民國99年6 月18日第一審判決，提起上訴，本院
判決如下：
    主  文
上訴駁回
    事實及理由
一、上訴人主張：上訴人即原審被告否認有何過失傷害犯行，並
    聲明原審原告提出附帶民事訴訟，於法不合，請求將原判決
    廢棄；上開廢棄部分，被上訴人在第一審之訴應予駁回；第
    一、二審訴訟費用由被上訴人負擔。
二、被上訴人主張：上訴人自94年間起，在其位於高雄縣鳳山市
    ○○○街5 號之住處，飼養1 隻黑色條紋犬，具有追逐機車
    騎士而具攻擊性，本應注意該犬出入公共場所或公眾得出入
    之場所應以鍊繩牽引，竟於98年4 月10日晚間某時，將該犬
    帶至南進一街巷道，疏未以鍊繩牽引任由系爭犬隻坐在其機
    車腳踏板處，嗣於同日晚間8 時許，被上訴人自外返家途中
    ，由鳳山市○○○路轉進南進一街時，遭系爭犬隻追咬左下
    肢，致受有左下肢1 ×1 公分之撕裂傷之傷害，原告除身體
    受有痛苦外，精神上更受有莫大折磨，爰依侵權行為之法律
    關係請求賠償，原判決判令上訴人應給付被上訴人新臺幣3
    萬元，及自民國99年3 月16日起至清償日止，按年息百分之
    5 計算之利息暨判決得假執行，並無不合等語，資為抗辯。
    其答辨之聲明為請求駁回上訴。
三、兩造所不爭執之事項為：上訴人有飼養狗隻。
四、兩造所爭執之事項為：（一）被上訴人提起附帶民事訴訟是
    否合法；（二）其所受傷害是否係被上訴人飼養之狗隻所咬
    傷？
五、經查：
（一）按因犯罪而受損害之人，於刑事訴訟程序得附帶提起民事
      訴訟，對於被告及依民法負賠償責任之人，請求回復其損
      害。刑事訴訟法第487 條第1 項定有明文。本件上訴人於
      刑事訴訟程序係經法院認定觸犯刑法第284 條第1 項過失
      傷害罪名，上訴人上開行為，自屬同時侵害被上訴人之身
      體、人格權，被上訴人於刑事訴訟程序提起本件附帶提起
      民事訴訟，應屬合法。
（二）按附帶民事訴訟之判決，應以刑事訴訟判決所認定之事實
      為據，刑事訴訟法第500 條前段定有明文。被上訴人主張
      上訴人甲○○自民國94年間起，在其位於高雄縣鳳山市○
      ○○街5 號之住處飼養1 隻黑色條紋犬，該犬具攻擊性，
      本應注意具攻擊性之寵物出入公共場所或公眾得出入之場
      所應以鍊繩牽引，竟疏未注意以鍊繩牽引，任由該犬在南
      進一街巷道走動，於98年4 月10日晚間某時，上訴人將該
      犬帶至南進一街巷道，亦疏未注意以鍊繩牽引，任由該犬
      坐在其機車腳踏板處，於98年4 月10日晚間8 時許，被上
      訴人乙○○由其妻龔謝秋雲搭載，騎乘機車自外返家，由
      鳳山市○○○路轉進南進一街時，突遭該犬追咬左下肢，
      致乙○○受有左下肢1 ×1 公分之撕裂傷，侵害被上訴人
      之人格權一節，業經臺灣高雄地方法院以99年度易字第91
      2 號判處上訴人拘役50日，並經本院以99年度上易字第69
      9 號駁回上訴人之上訴確定在案，有各該判決書可查，堪
      認被上訴人此部分之主張為真實。
（三）按因故意或過失，不法侵害他人之權利者，負損害賠償責
      任；不法侵害他人之身體、健康、名譽、自由、信用、隱
      私、貞操，或不法侵害其他人格法益而情節重大者，被害
      人雖非財產上之損害，亦得請求賠償相當之金額，民法第
      184 條第1 項前段、同法195 條第1 項前段分別定有明文
      。次按，慰藉金之賠償須以人格權遭遇侵害，使精神上受
      有痛苦為必要，其核給之標準固與財產上損害之計算不同
      ，然非不可斟酌雙方身分資力與加害程度，及其他各種情
      形核定相當之數額（最高法院51年臺上字第223 號判例參
      照）。經查，被上訴人即原告於上揭時地遭被告飼養系爭
      犬隻咬傷，受有左下肢1 ×1 公分之撕裂傷傷，並接受破
      傷風針注射治療乙節，有宏亞醫院98年4 月10日一般診斷
      證明書、原告98年4 月10日之傷勢照片1 張及宏亞醫院99
      年1 月19日00000000001 號函在卷足憑（見高縣鳳警偵移
      字第0980020901號警卷第8 頁、原審99年度審易字第197
      號卷第16-17 頁），是被上訴人即原告之精神及肉體自受
      有痛苦無訛。又被上訴人即原告最高學歷為高工畢業，自
      中國鋼鐵股份有限公司退休，退休前月薪7 萬元，有土地
      三筆，存款690 萬元，股票價值一百多萬，沒有負債，目
      前無業，需扶養年邁母親；上訴人即被告最高學歷為國小
      畢業，有五棟房子，及數筆土地，沒有負債，無扶養親屬
      等情，為兩造所不爭執，並有地價稅課徵土地清單、地價
      稅繳款書為證（見原審98年度審附民字第222 號卷第23頁
      ），及原審法院職權調取之兩造96年、97年之稅務電子閘
      門財產所得調件明細表可佐（見原審98年度審附民字第22
      2 號卷第10-21 頁），自堪信為真實。審酌被上訴人即原
      告因上開傷害所受精神痛苦程度，及兩造身分、收入、經
      濟情況等一切情狀，認請求慰撫金以3 萬元為適當。
六、被上訴人依民法第184 條第1 項前段、第195 條第1 項之侵
    權行為法律關係，請求上訴人賠償精神慰撫金3 萬元及自99
    年3 月16日起至清償日止，按年息百分之5 計算之利息為正
    當，應予准許；並以上開所命給付金額未逾50萬元，而依職
    權宣告假執行。逾上開範圍之請求，為無理由，應予駁回。
    本件原告即被上訴人勝訴部分，所命給付金額未逾50萬元，
    依民事訴訟法第389 條第1 項第5 款之規定，依職權宣告假
    執行，至於被上訴人即原告敗訴部分，其假執行之聲請，已
    失所附麗，應予駁回。
七、原審因依刑事訴訟法第502 條第2 項、第491 條第10款、第
    389 條第1 項第5 款之規定，為上訴人敗訴之判決，並依職
    權宣告假執行，並無不合。上訴意旨指摘原判決不當，求予
    廢棄改判，為無理由，應予駁回。
據上論結，本件上訴為無理由，應依刑事訴訟法第490 條前段、
第368 條，判決如主文。
中    華    民    國    99    年    8     月    30    日
                  刑事第六庭    審判長法  官  王憲義
                                      法  官  邱永貴
                                      法  官  簡志瑩
以上正本證明與原本無異。
不得上訴。
中    華    民    國    99    年    8     月    30    日
                                      書記官  吳新貞

司法院資訊處製作；財團法人民間司法改革基金會備份。
